臺灣高等法院臺南分院刑事判決　　　　　　　　　　　　　　　　　　　　行股
　　上　訴　人
　　即　被　告　甲　○　○
　　指定辯護人　本院公設辯護人　丁　○　○
右上訴人因違反麻醉藥品管理條例案件，不服臺灣臺南地方法院八十六年度訴字第四
一一號中華民國八十六年七月十一日第一審判決（起訴案號：臺灣臺南地方法院檢察
署八十六年度偵字第一七八六、二一七八、二一九六、二五五七），提起上訴，及由
臺灣臺南地方法院檢察署移送併辦（八十六年度偵字第一二四七二號），判決後經最
高法院第二次發回更審，本院判決如左：
    主      文
原判決關於非法販賣化學合成麻醉藥品及定執行刑部分均撤銷。
甲○○被訴非法販賣化學合成麻醉藥品部分無罪。
    理      由
一、公訴意旨略以：上訴人即被告甲○○，於民國（下同）八十五年十一月底，及同
    年十二月六或七日凌晨四時許，連續在臺南縣新市鄉國際紡織廠附近，分別以新
    臺幣（下同）一萬元，三萬元之代價，販賣安非他命一大包予丙○○二次。丙○○被查獲後，即向臺南市警察局第一分局供出安非他命來源，並以（０六）00
    00000號台號一一八０聯絡被告，表示欲購買安非他命，約定於八十六年一
    月廿四日凌晨，在臺南縣仁德鄉○○○路交流道附近交易，甲○○依約於上開時
    地前往，為警當場查獲。因認被告犯有麻醉藥品管理條例第十三條之一第二項
    第一款非法販賣化學合成麻醉藥品之罪嫌云云。
二、按犯罪事實應依證據認定之，無證據不得推定其犯罪事實；又不能證明被告犯罪
    者，應諭知無罪之判決；刑事訴訟法第一百五十四條、第三百零一條第一項，分
    別定有明文。又認定犯罪事實所憑證據，客觀上須於一般人不致有所懷疑，而確
    信其為真實程度者，始得據為有罪認定，若未達此一程度，而有合理懷疑存在時
    ，即無從為有罪認定；又認定不利於被告之事實須依積極證據，苟積極證據不足
    以認定不利於被告之事實時，即應為有利被告之認定，更不必有何有利之證據，
    亦迭經最高法院著有七十六年臺上字第四九八六號、三十年上字第八一六號判例
    在案。次按犯施用毒品之罪，供出毒品來源，因而破獲者，得減輕其刑，毒品危
    害防制條例第十七條定有明文，可見施用毒品者之該項供述，係屬有利於己之供
    述，其固非絕無證據能力，但為防範其作利己損人之不實供述，自須擔保該項供
    述之真實性，始得作為判斷之依據，否則若僅憑其反覆不一之證詞，即認被告有
    販賣安非他命之嚴重犯行，無異使一般人陷於隨時為人誣攀之可能；又縱其證言
    無瑕疵，亦不能專憑其證言即認定被告有販賣安非他命之事實，仍須調查其他證
    據，以資審認，必至因其他證據之證明力，已可確信該項供述為真實而無合理之
    懷疑時，始得據為對他人不利之認定；復迭據最高法院著有八十九年度臺上字第
    二一八號、第三四六八號、第三六一八號等判決意旨足參。公訴人認被告涉犯有
    上開非法販賣化學合成麻醉藥品之罪嫌，無非係以證人丙○○在警訊及偵查中之
    供述為唯一論據。惟訊據被告則堅詞否認有何販賣安非他命之犯行，並辯稱：其
    曾拿五千元予丙○○，其中三千元借予丙○○，二千元委託丙○○購買安非他命
    ，然丙○○事後未交付安非他命，亦未還錢，其為此曾放話要修理丙○○，且丙○○誤認其在追求伊女友乙○○，故而設詞誣攀其販賣安非他命；又案發當天其
    接獲丙○○電話，為修理丙○○，故與丙○○相約見面，一見面即拿出木棒欲毆
    打丙○○，適因員警從旁制止未果；至乙○○係因害怕自己吸毒之事被查出，故
    偽稱丙○○係向其借五千元用來修車，其確未曾販賣安非他命予丙○○等語。
三、經查證人丙○○在警訊、原審偵審中及本院上訴審審理時，固迭證稱有向被告購
    買安非他命之情事。然考該證人歷次所供之情節，於八十六年一月二十四日警訊
    時證稱：向甲○○購買安非他命多次，但僅交易成功一次而已，係於八十六年元
    月六日或七日凌晨四時許，在南縣新市鄉國際紡織廠附近，向其購得安非他命一
    包二萬五千元，我與他聯繫時原本僅要買二萬元之安非他命，後來見面時他又稱
    現在安非他命價錢提高，該包安非他命價值三萬元，我當時身上僅攜帶二萬五千
    元左右之現款，故我尚欠其五千元；因雙方面均會提防，不然即價錢太高，故僅
    交易一次成功而已；事後被告有扣我機子多次，且放風聲要找到我，我僅覆其機
    子留言，表示上次向其購買安非他命之事，雙方心裡有數，何人佔便宜自己清楚
    ，因我認為該交易之安非他命僅值二萬元，他竟然坑我，要算三萬元，我已付其
    二萬五千元，故我擺明不願歸還餘款五千元等語（見四八號警卷第三至四頁）；
    於八十六年一月二十四日偵查中證稱：向甲○○買安非他命一次，八十六年元月
    六、七日左右，在新市鄉國際紡織廠附近買三萬元，給二萬五千元，欠五千元（
    見一七八六號偵查卷第十頁）；於八十六年二月一日警訊及偵查中先後均證稱：
    向甲○○買安非他命二次，第一次是八十五年十一月底下午十八、九時許，第二
    次是八十五年十二月七日凌晨一、二時許，均在國際紡織附近，第一次買一萬元
    ，第二次買三萬元等語（見一一九號警卷第二、三頁，二一九六號偵查卷第四頁
    ）；於八十六年三月十二日在原審證稱：向甲○○買安非他命二次，一次在八十
    六年一月六、七日左右，一次在農曆過年後，價錢一次三萬元，一次一萬元，三
    萬元部分我只給二萬五千元，尚欠五千元等語（見原審卷第九頁）；於八十六年
    四月十八日、五月二日在原審分別供稱：向甲○○買過安非他命二次，時間是八
    十五年十一月底及十二月六、七日左右，第一次買一萬元，第二次買三萬元；向
    甲○○買安非他命二次，一次一萬元，一次三萬元，三萬元那次因我只付二萬五
    千元，欠他五千元，所以他要修理我等語（見原審卷廿三、卅二頁頁）；於八十
    六年九月二日在本院上訴審證稱：向甲○○買安非他命二次，是八十五年十一月
    卅一日及十二月七日在國際紡織廠附近等語（見上訴卷第廿八頁）。微論所供向
    被告購買安非他命之時間、次數等重要販賣情節，有稱一次，有稱二次，或稱八
    十六年一月間，或稱八十五年十一月底及十二月七日，已先後不一相互岐異，而
    有嚴重瑕疵，且更與該證人嗣於八十八年四月十四日，在本院更一審所證稱：「
    （問：八十五年十一月三十日、八十五年十二月七日二次新市國際紡織廠附近，
    被告賣你一萬元及三萬元的安非他命？）沒有，警察需要我供出一人來，當時甲○○與我有過節，我才供出的，事實是「阿西」賣我的，不是甲○○；本案以前
    約三年多的時候，我欠甲○○五千元而發生不愉快，沒有錢還他，我們被提到臺
    南地院一起押在拘留室時，他打我一下修理我，我懷恨在心；甲○○常去我住處
    找我女朋友，我以為他要搶我女朋友，才供出他是賣我安非他命；我知道被告電
    話及住處，與他很熟」等語（見本院更一審卷第卅四、卅五頁），前後未能一貫
    始終如一而有可議。則證人丙○○前稱有向被告購買安非他命云者，是否屬實，
    諴非無疑，應另詳為查證。
四、次查證人乙○○即丙○○之女友，在原審雖證稱伊並未與被告交往，然亦坦承被
    告偶而會打電話與伊聊天，丙○○還常因此而與伊吵架等語（見原審卷第六十五
    頁），足見被告辯稱丙○○誤會其在追求伊女友乙○○，三人之間有感情糾葛乙
    情，並非子虛烏有全然無據。又依臺南市警察局第一分局南市警一刑偵字第四八
    號之調查筆錄，被告之所以為警查緝販賣安非他命，係因證人丙○○持有並施用
    安非他命，於八十六年一月二十三日為警查獲時先供稱：我所持有於車內查獲之
    安非他命，係前幾日晚上在南縣新市橋下，向綽號「阿西」之男子以一萬元購得
    云云（見四八號警卷第一頁）；嗣丙○○協助警方查緝販賣安非他命者「阿西」
    ，因丙○○扣「阿西」之呼叫器均未回電，丙○○始另供稱綽號「阿吉」之男子
    （即被告）亦曾販賣安非他命給他，始於八十六年一月二十四日轉而帶同警方查
    緝被告而來（見同上警卷第三頁），且觀諸該案查緝過程，係由丙○○打被告之
    尋易A.B.Call (00)0000000臺號1180留言：「我是嘉偉，我有事情找你，請至新
    市○○道會面，順便還你五千元」等語，嗣被告回扣丙○○機子，留行動電話，
    丙○○隨覆機‧‧‧並問被告東西有沒有帶下來，被告回答電話中不要提這些，
    見面再說，丙○○即約被告在仁德交流道會面之情節（見同上警卷第三頁），及
    證人即現場查緝員警沈聖二，在本院更一審亦證稱：「丙○○乃以電話與被告約
    定時間地點表示要還錢，並表示如還有貨順便帶出來賣他，到場後甲○○拿一支
    木質球棒下車說丙○○欠伊錢，要教訓丙○○，當時於被告身上並未查到安非他
    命」等語（見本院更一審卷第六十四、六十五頁），被告於應丙○○之電話時，
    既未事先應允販賣安非他命予丙○○，純係丙○○片面單方之表示，且於赴約時
    亦未隨身攜帶安非他命憑供販賣，則被告之所以為該次之赴約，並非意在從事販
    賣安非他命至明，參以被告於赴約一下車見丙○○時，即手持木棒欲毆打丙○○
    ，堪認其與丙○○間確有舊仇夙怨無疑，否則被告果真有販賣安非他命予丙○○
    之意，焉有未帶安非他命憑供販賣，及下車一見面即手持木棒欲毆打丙○○之理
    ？再就被告在警訊中供稱：「於八十六年一月初，我與丙○○相約在臺南縣佳里
    國小前，我託丙○○買二千元之安非他命，丙○○說他也要買，要我借他三千元
    ，共向我拿五千元，後來丙○○未買安非他命給我，錢也未還我，故他今日（八
    十六年一月二十四日）約我，我便暗示他，我手內有安非他命，其實我是騙他出
    來準備教訓他」（見四八號警卷第六頁），及其在偵查中供稱：「八十五年十二
    月底或八十六年一月初，在大灣西勢拿二千元給丙○○，他也向我借三千元一起
    去買安非他命，但錢拿去就不見人影，我後來就放話說如果被我抓到要打他」各
    等語觀之（見一七八六號偵查卷第十九頁），雖前後所供交款之地點互異，並與
    證人乙○○在原審證稱：「被告有說要修理丙○○，因潘向被告借五千元未還而
    要打他，丙○○是在八十五年底約十二月間，在伊住處向被告借五千元，要用來
    修理車子」云云（見四八號警卷第六頁），其中所供有關借錢之地點、用途不同
    ；然就有關被告因丙○○積欠其五千元未償，放話欲修理丙○○，其等間存有芥
    蒂乙節，則益信而有徵。至該所謂之欠款五千元，因證人丙○○前證稱係向被告
    購買安非他命積欠而來云者，已因該證詞有瑕疵難予採信而有如前述，即不得據
    之推認被告有販賣安非他命予丙○○之證據，從而姑不論被告前辯稱丙○○欠其
    五千元之原因，及證人乙○○證稱該欠款之用途，暨有關交款之時地，是否屬實
    ，亦不足資為認定被告有販賣安非他命予丙○○之情事。
五、綜上各情，證人丙○○因被查獲非法持有及施用安非他命，而供出安他命購自被
    告，係有利於自己之供詞，且被告與丙○○不僅有五千元之債務糾紛，被告還因
    此放話要修理毆打丙○○，二人復為爭奪女朋友而存有心結，衡情證人丙○○為
    此挾怨報復被告，指被告販毒實非無可能，況證人丙○○所為不利被告之證詞，
    復未能前後一貫始終如一而有瑕疵，亦查無任何供被告販賣安非他命用之安非他
    命、或販賣工具等物證，擔保佐證證人丙○○證詞之真實性，此外復無其他積極
    事證足認被告有何販賣安非他命之情事，被告所辯前詞尚堪採信，本件不能證明
    被告犯罪。原審疏未詳究審酌證人所為有利於己證詞之真實性，即遽採為不利被
    告之認定，而對被告論處販賣安非他命罪刑，自有未合。被告上訴意旨，否認犯
    罪，指摘原審此部分判決不當，自為有理由，應由本院將原審此部分判決及定應
    執行刑部分，均予以撤銷，改諭知被告無罪。
六、至臺灣臺南地方法院檢察署八十六年度偵字第一二四七二號，移送併辦被告於八
    十六年六月間，販賣安非他命予林士程施用，亦犯非法販賣化學合成麻醉藥品
    罪嫌乙節。因本案已諭知被告無罪在案，即與併案之事實無裁判上一罪之連續犯
    關係，併案部分復未經起訴，自非本院所得併予審判，應檢還移送機關依法自行
    偵辦。
七、據上論斷，應依刑事訴訟法第三百六十九條第一項前段、第三百六十四條、第三
    百零一條第一項，判決如主文。
本案經檢察官曾顯智到庭執行職務。
中      華      民      國      九十一      年    五    月      卅      日
                  臺灣高等法院臺南分院刑事第二庭
                                      審判長法官  游  明  仁
                                            法官  蘇  重  信
                                            法官  林  永  茂
右正本證明與原本無異。
檢察官得上訴如不服本判決，應於判決送達後十日內向本院提出上訴狀，其未敘述理
由者並應於提出上訴狀後十日內向本院補提理由書（應附繕本)。
                                      法院書記官  劉  岳  文
中      華      民      國      九十一      年    五    月      卅      日
